【裁判字號】    95,交上易,246
【裁判日期】    951103
【裁判案由】    過失傷害
【裁判全文】
臺灣高等法院刑事判決               95年度交上易字第246號
上  訴  人  臺灣臺北地方法院檢察署檢察官
被      告  甲○○
                    弄39號
上列上訴人因被告過失傷害案件，不服臺灣臺北地方法院95年度
交易字第246號，中華民國95年8月11日第一審判決（起訴案號：
臺灣臺北地方法院檢察署95年度偵字第1299號），提起上訴，本
院判決如下：
    主  文
上訴駁回。
    理  由
一、聲請簡易判決處刑意旨略以：同案被告黃志明（通緝中，俟
    到案後另行審結）於民國（下同）95年5月21日上午4時55分
    許，駕駛車號ＱＵ–1291號自小客貨車，沿臺北市○○區○○街西向東方向行駛，應注意在市區道路行駛，時速不得超
    過50公里，依當時情況，亦無不能注意之情形，竟疏未注意
    ，以時速70公里行駛，行經臺北市○○街及中山北路路口，
    適被告甲○○駕駛車號ＦＨ–2856號自小客車，應注意行經
    交岔路，轉彎車應讓直行車先行，亦有過失，貿然左轉，致
    同案被告黃志明超速駕駛之前述自小客貨車撞及被告甲○○
    所駕駛之ＦＨ–2856號自小客車，而使前述ＦＨ–2856號自
    小客車一百八十度迴轉，撞及當時遇紅燈臨停在錦西街及中
    山北路口、分別由告訴人丙○○騎乘之ＦＶＬ–171 號重機
    車及案外人乙○○騎乘之ＪＣ九–889 號重機車，致告訴人
    丙○○及案外人乙○○均人車倒地，告訴人丙○○因此受有
    左側第五、六肋骨閉鎖性骨折併血胸、胸壁挫傷及左手深度
    撕裂傷等傷害（乙○○部分未據告訴）。因認被告甲○○涉
    有刑法第284條第1項前段之過失傷害罪嫌。
二、按犯罪事實應依證據認定之，無證據不得認定其犯罪事實；
    不能證明被告犯罪者，應諭知無罪之判決，刑事訴訟法第15
    4條第2項、第301條第1項分別定有明文。又刑事訴訟法上所
    謂認定被告犯罪事實之證據，係指足以認定被告確有犯罪行
    為之積極證據而言，苟積極證據不足為不利於被告事實之認
    定時，即應為有利於被告之認定，更不必有何有利之證據，
    最高法院著有29年上字第3105 號及30年上字第816號判例意
    旨可資參照。
三、公訴人認被告甲○○涉有上揭罪嫌，無非係以有道路交通事
    故現場圖、現場照片、談話紀錄表及告訴人丙○○受傷之診
    斷證明書等件可證，並經臺北市車輛行車事故鑑定委員會鑑
    定認被告甲○○有左轉疏忽之肇事次因，有該鑑定報告1 份
    為憑等情為其主要論據。訊據被告甲○○固不否認有在上揭
    時地駕駛上述車輛左轉時，與同案被告黃志明所駕駛之自小
    貨車發生撞擊並因而撞及在該路口停等紅燈之告訴人丙○○
    ，告訴人丙○○因上開撞擊而受有其指訴之傷害等事實，惟
    堅決否認有何過失傷害之行為，並辯稱：伊係在行進方向之
    交通號誌甫由綠燈轉黃燈之際才左轉，當時伊雖有發現行駛
    在對向外側車道之同案被告黃志明所駕駛自小貨車往該路口
    方向行駛，但伊認為距離甚遠應該不致妨礙伊完成左轉，才
    會仍左轉行駛，此係因同案被告黃志明車速太快，導致伊駕
    駛之自小客車受撞擊後迴轉一百八十度才會撞及告訴人丙○○等語。
四、經查：
  (一)同案被告黃志明於事發時接受處理交通事故警員詢問時，即
    陳述其當時所駕駛自小貨車之車速約達時速70公里，並稱其
    直行進入該路口時發覺被告甲○○所駕駛車輛左轉中，其雖
    立即煞車仍來不及而以所駕駛車輛之車頭撞及被告甲○○駕
    駛車輛之後車尾等語，有該交通事故談話紀錄表影本1 份附
    卷可稽，以該路段屬市區道路而有時速50公里之限制，有道
    路交通事故調查報告表1 份在卷可按，被告甲○○駕駛自小
    客車之車尾部分遭同案被告黃志明撞擊後，復有車頭方向原
    本由東往西迴轉近一百八十度為由西往東方向，同案被告黃
    志明車輛之煞車痕在其所行駛車道至該路口撞擊被告甲○○
    車輛處即長達24.2公尺，接近被告甲○○車輛位置後仍接續
    有同案被告黃志明車輛煞車痕跡，該車又係車頭橫轉撞及該
    中山北路北往南內側車道與外側車道間之路樹分隔島後始停
    止，有現場照片14張及道路交通事故現場圖1 份可資參照，
    均顯見同案被告黃志明當時確有超速行駛且車速甚快之情形
    ；再觀諸被告甲○○所駕駛車輛遭撞擊部位在右後方尾部，
    有該車輛照片後方照片3 張可按（參見偵查卷第67、68頁）
    ，且發生撞擊地點已超越中山北路南往北車道而在中山北路
    北往南外側車道緊鄰轉入錦西街往西方向路口處，該路段之
    中山北路內側車道與外側車道間有路樹分隔島而有相當寬度
    ，亦有該路口現場照片3 張（參見偵查卷第64、70頁）暨現
    場圖各1 份附卷可考，以上述被告甲○○車輛受撞處又係車
    尾，應堪認發生撞擊時被告甲○○所駕駛車輛非惟已由中山
    北路南往北之內側車道左轉進入該路口且穿越對向之中山北
    路北往南內側車道，其斯時前車身更已越過中山北路北往南
    外側車道寬度之一半以上距離，被告甲○○顯已進入該交岔
    路口中心處開始轉彎且接近完成左轉，雖然依95年6 月30日
    修正、同年7月1日施行前之道路交通安全規則第102條第7款
    規定內容，僅說明汽車行駛至交岔路口，轉彎車應讓直行車
    先行，已無修正前之同法條第6 款但書所規定，但直行車尚
    未進入交岔路口，而轉彎車已達中心處開始轉彎，直行車應
    讓轉彎車先行之內容，但此係在被告行為後始修正刪除，以
    被告斯時法所明定之應注意義務規範內容，仍有直行車應讓
    已進入路口中心處開始轉彎之轉彎車先行之適用，同案被告
    黃志明之直行車應禮讓已進入該交岔路口中心處開始轉彎且
    接近完成左轉之被告甲○○所駕駛車輛先行，能否謂被告甲○○有左轉車未讓直行車先行之過失，已有疑問。
  (二)抑且，再參諸同案被告黃志明係在尚未進入該交岔路口前即
    有開始煞車之行為，有上開卷附道路交通事故現場圖上所示
    至該路口與被告甲○○車輛接近處長達24.2公尺之煞車痕可
    證，已如前述，其又係在超速且車速甚快之情形下與被告甲○○發生撞擊，被告甲○○辯稱其開始轉彎時雖有見到同案
    被告黃志明所駕駛車輛，但認為距離尚遠應不致發生撞擊一
    節，即非無據，在被告甲○○開始轉彎時因信任同案被告黃
    志明與其將行經之路口尚有相當距離，應不致與其車輛發生
    撞擊，係因同案被告黃志明高速行駛導致其研判與實情有誤
    ，而被告甲○○遭撞擊部位又在車後方尾部，難認其在撞擊
    發生前足以就車前等狀況為相當注意義務且得採取必要防止
    措施而能避免該撞擊事故發生等情形下，實無從謂被告甲○○對該與同案被告黃志明互相撞擊之結果有何應注意、能注
    意卻未注意之過失行為。至於告訴人丙○○已陳稱發生撞擊
    前正與友人因停等紅燈而談話中，對如何遭被告甲○○車輛
    撞擊及同案被告黃志明與被告甲○○斯時行車情形伊均未見
    聞，其所提出診斷證明書，亦僅足說明其受有上開傷勢，而
    臺北市車輛行車事故鑑定委員會鑑定報告雖認被告甲○○有
    左轉疏忽之行為，惟關於被告甲○○是否左轉前未注意或未
    看清同案被告黃志明來車之說明，與被告甲○○於談話紀錄
    中即提及左轉時有見到同案被告黃志明來車者不符，該鑑定
    報告雖又以被告甲○○對同案被告黃志明之車速判斷錯誤或
    亦為肇事原因，但以被告甲○○已說明同案被告黃志明距離
    路口尚有相當距離，且同案被告黃志明係在何時加速且將以
    違反道路交通安全規則相關規範之何程度高速行駛等，本非
    被告甲○○所得預見，復乏積極事證堪認被告甲○○開始進
    行左轉前即得與聞該情，尚難據之為不利被告甲○○之認定
    ；另該鑑定報告所論及被告甲○○持逾期駕照駕車一事，以
    被告甲○○係取得駕照但未依規定限期換照之行為，要屬其
    有未依相關交通規則辦理而有違規行為之問題，此違規行為
    尚與上述撞擊事故無相當因果關係，自亦無從認被告甲○○
    就此有何過失致告訴人丙○○受有傷害之行為。因之，本案
    既乏其他積極證據，堪認被告確有公訴人所指訴過失傷害之
    行為，應認不能證明被告犯罪。
五、原審以不能證明被告犯罪，依前揭之說明，而為被告無罪之
    判決，即核無不合。公訴人上訴意旨仍以被告甲○○既見同
    案被告黃志明駕車高速駛來，卻仍貿然左轉，應可預見有發
    生碰撞危險之可能，其即有應注意且能注意而未注意之情事
    ，難謂無過失等語而指摘原判決。但查，被告甲○○雖有看
    見同案被告黃志明駕車駛來，惟兩車距離尚遠，無從判斷同
    案被告黃志明車速如何，且被告甲○○係於幾近完成車輛左
    轉動作時始遭同案被告黃志明駕車撞擊，本件肇事責任應歸
    責於同案被告黃志明（已通緝），據此尚難對被告甲○○論
    以過失之責，其餘亦於本判決理由中詳細論述如前，是公訴
    人上訴所指，尚無可採；第按刑事訴訟法第161條第1項規定
    ：檢察官就被告犯罪事實，應負舉證責任，並指出證明之方
    法。對於其所訴之被告犯罪事實，應負提出證據及說服之實
    質舉證責任，倘所提出之證據，不足為被告有罪之積極證明
    ，或其闡明之證明方法，無從說服法官以形成被告有罪之心
    證，基於無罪推定之原則，自應為被告無罪判決之諭知。而
    證據之取捨與證據之證明力如何，均屬事實審法院得自由裁
    量、判斷之職權，茍其此項裁量、判斷，並不悖乎通常一般
    人日常生活經驗之定則或論理法則，又於判決內論敘其何以
    作此判斷之心證理由者，即不得任意指摘其為違法。茲原判
    決已詳敘就卷內證據調查之結果，而為綜合判斷、取捨，認
    不足證明被告確有過失傷害之犯行，其得心證的理由已說明
    甚詳，且所為論斷從形式上觀察，亦難認有違背經驗法則、
    論理法則，或有其他違背法令之情形，自不容任意指為違法
    。公訴人提起上訴，仍執臆測之詞以被告甲○○應可預見發
    生碰撞云云，而為爭執，並無可取，上訴為無理由，應予駁
    回。
據上論斷，應依刑事訴訟法第368條，判決如主文。
本案經檢察官田炳麟到庭執行職務。
中    華    民    國    95    年    11    月     3    日
                  刑事第十庭    審判長法  官  劉景星
                                      法  官  李春地
                                      法  官  陳志洋
以上正本證明與原本無異。
不得上訴。
                                      書記官  王韻雅
中    華    民    國    95    年    11    月    3     日


司法院資訊處製作；財團法人民間司法改革基金會備份。
